最　高　行　政　法　院　判　決　　　　　　　　　　九十三年度判字第九一一號
　　上　訴　人　甲○○
　　被 上訴 人　勞工保險局
　　代　表　人　史　哲
右當事人間因勞保事件，上訴人對於中華民國九十二年四月十六日臺北高等行政法院
九十一年度訴字第七一六號判決，提起上訴，本院判決如左：
　　主  文
上訴駁回。
上訴審訴訟費用由上訴人負擔。
　　理  由
一、上訴人為勞工保險之被保險人，上訴人因車禍受傷害，致顏面鼻樑下方遺存疤痕
    ，於民國九十年三月二十六日向被上訴人申請依勞保殘廢給付標準表第五十七項
    第八等級殘廢補助費並申請增給百分之五十之職業傷害補償費，合計新臺幣（下
    同）六十二萬六千四百元，案經被上訴人以其殘廢程度不符規定，於同年六月四
    日以九十保給字第六○三○○八○號書函否准。上訴人不服，向勞工保險監理委
    員會申請審議，經審定駁回後，提起訴願，亦遭駁回，遂提起本件訴訟。
二、上訴人於原審起訴主張略以：上訴人因車禍造成嚴重鼻樑下方不規則撕裂傷，而
    上訴人身體所遺存之障害，業經強制汽車意外險之保險人，參照勞保殘廢給付標
    準表第五十七項第八等級三百六十日之給付標準給付上訴人三十六萬二千四百九
    十五元，而今申請勞保殘廢給付，適用殘廢標準相同，卻困難重重，保險法規定
    ，一旦有爭議要以對被保險人有利之認定，今上訴人的疤痕是五公分以上不規則
    的線狀痕，投保薪資每日為一千一百六十元，故申請被上訴人依第八等級三百六
    十日之給付標準給付殘廢補助費四十一萬七千六百元，並增給百分之五十之殘廢
    補償費二十萬八千八百元，合計六十二萬六千四百元，爰請將訴願決定及原處分
    撤銷等語。
三、被上訴人則略以：上訴人於九十年四月四日申請殘廢給付，並檢附道安醫院九十
    年三月二十六日出具同日治療終止審定殘廢之勞工保險殘廢診斷書，其上載略以
    ，上訴人因車禍受傷致顏面遺存疤痕。案經被上訴人依上訴人所送殘廢診斷書、
    彩色照片及被上訴人彰化辦事處派員訪查記錄報告審查，以上訴人顏面鼻樑下方
    雖有不規則傷痕三公分左右，惟右側鼻子下方傷痕約兩公分需撥開鼻頭且近看方
    能看見有受傷痕跡，未達與人相遇時可引起他人注意之程度，乃核定否准所請殘
    廢給付，揆諸勞保條例第五十三條及第五十四條、勞保殘廢給付標準表「頭、臉
    、頸」障害系列第五十七障害項目，及依該障害系列附註二規定，並無不合。且
    強制機車責任險與勞工保險給付之法令各異，尚不得執為本件亦應作相同論處之
    依據等語，資為抗辯。
四、原審斟酌全辯論意旨及調查證據之結果，略以：按勞保殘廢給付標準表關於「頭
    、臉、頸」障害系列第五十七項係規定「頭部、顏面部或頸部受損壞致遺存顯著
    醜形者」，而該障害項目之附註一規定「頭部、顏面部及頸部之醜形係指遺存於
    頭部、臉部及頸部日常露出有礙外觀之醜形者」。又附註二規定「顯著醜形」依
    左列範圍為準：(一)在頭部遺存手掌大（不包括五指）以上之瘢痕者。(二)在顏面部
    遺存雞卵大以上之瘢痕或五公分以上之不規則線狀痕，或直徑三公分以上之組織
    凹陷（與人相遇時可引起他人注意之程度）者。(三)在頸部遺存手掌大（不包括五
    指）以上之瘢痕者」。是關於顏面部遺存之疤痕須為雞卵大以上之瘢痕或五公分
    以上之不規則線狀痕或直徑三公分以上之組織有礙外觀之醜形組織凹陷三者之一
    ，且達與人相遇時可引起他人注意之程度之有礙外觀之醜形，始足當之。查依原
    處分卷所附之上訴人顏面部彩色照片二張及於言詞辯論期日當庭勘驗上訴人顏面
    部疤痕之結果，該疤痕其中約二公分，緊接上訴人鼻樑，其餘三公分則恰在鼻樑
    下方之人中位置，又該線狀痕因縫合緊密，寬度甚小，且其色澤與四周皮膚十分
    相近，非仔細觀察尚不得見該五公分疤痕之全貌，殊難謂與人相遇時可引起他人
    如何之注意，與前揭所稱之「顯著醜形」尚屬有間。至強制汽車責任保險制度固
    與勞保制度，均屬強制保險之一種，且殘廢給付之標準亦相同，惟被保險人身體
    遺存之障害，究適合於殘廢給付標準表之何項目，仍應依個案妥適認定，不受他
    保險是否已為給付之拘束。綜上所述，原處分以上訴人申請不符勞保殘廢給付標
    準表規定之殘廢程度為由，否准上訴人申請殘廢補助費及增給百分之五十殘廢補
    償費之部分，認事用法，均無違誤，爭議審定及訴願決定予以維持，亦無不當，
    上訴人請求判命被上訴人應作成給付上訴人六十二萬六千四百元之行政處分，為
    無理由。因而將訴願決定及原處分均予維持，駁回上訴人之訴。
五、本院經核原判決於法並無違誤。上訴意旨仍執前詞並主張對於頭部、顏面部或頸
    部之醜形，勞工保險殘障給付標準表第五十七項附註一已有「立法解釋」，對於
    顯著醜形，同項附註二有明定四項判斷基準，是有屬於列舉判斷基準之一即屬於
    顯著醜形。本案所應適用之判斷基準為同項附表二第二類範圍，即在顏面部遺存
    雞卵大以上之瘢痕或五公分以上之不規則線狀痕，或直徑三公分以上之組織凹陷
    者，該法條結構將「與人相遇時可引起他人注意之程度」緊接於「直徑三公分以
    上之組織凹陷」，是其他情形則無須有「與人相遇時可引起他人注意之程度」之
    併存要件。上訴人因受車禍傷害致顏面遺存之疤痕為五公分，為兩造不爭事實，
    且該疤痕中約二公分緊接上訴人鼻樑，其餘三公分恰在鼻樑下方之人中位置，此
    亦經原審勘驗屬實，故此為不規則線狀痕堪予認定，上訴人顏面部受損害致遺存
    醜形之情形，符合勞工保險殘廢給付標準表關於「頭、臉、頸」障害系列第五十
    七項附表二第二項「五公分以上之不規則線狀痕」，應由被上訴人依法給付職業
    傷害補償費，然原判決曲解法意，自屬判決不適用法則或適用不當之違法。又上
    訴人於原審主張上訴人疤痕是五公分以上不規則的線狀痕，投保薪資每日為一千
    一百六十元，故申請被上訴人依第八等級三百六十日之給付標準給付殘廢補助費
    四十一萬七千六百元，並申請增給百分之五十的殘廢補償費二十萬八千八百元，
    合計六十二萬六千四百元，上訴人係聲請被上訴人應依第八等級之給付標準給付
    殘障補償費，原判決對於上訴人前開主張何以不足採信，並未於判決理由項下說
    明，原判決顯有判決不備理由之違法。另原判決認為五公分以上之不規則線狀，
    須達與人相遇時可引起他人注意之程度，方屬於顯著醜形，然其對於上訴人本件
    所受顏面遺存疤痕，係以原處分卷所附上訴人顏面彩色照片二張及言詞辯論其日
    當庭勘驗之結果判斷，未委由專業鑑定單位判斷以作為認定依據，自有判決不適
    用法則之違法等語。然查「被保險人因普通傷害或罹患普通疾病：經治療終止後
    ，如身體遺存障害，適合殘廢給付標準表規定之項目，並經保險人自設或特約醫
    院診斷為永久殘廢者，得按其平均月投保薪資，依同表規定之殘廢等級及給付標
    準，一次請領殘廢補助費。被保險人領取普通傷病給付期滿，或其所患普通傷病
    經治療一年以上尚未痊癒，如身體遺存障害，適合殘廢給付標準表規定之項目，
    並經保險人自設或特約醫院診斷為永不能復原者，得比照前項規定辦理。」、「
    被保險人因職業傷害或罹患職業病，經治療終止後，如身體遺存障害，適合殘廢
    給付標準表規定之項目，並經保險人自設或特約醫院診斷為永久殘廢者，依同表
    規定之殘廢等級及給付標準，增給百分之五十，一次請領殘廢補償費。被保險人
    領取職業傷病給付期滿，尚未痊癒，如身體遺存障害，適合殘廢給付標準表規定
    之項目，並經保險人自設或特約醫院診斷為永久不能復原者，得比照前項規定辦
    理」勞保條例第五十三條、第五十四條分別定有明文。又勞保殘廢給付標準表「
    頭、臉、頸」障害系列第五十七障害項目「頭部、顏面部或頸部受損壞致遺存顯
    著醜形者。」為第十級殘廢給付標準二百二十日，該障害系列附註二規定，「顯
    著醜形」依左列範圍為準：(二)在顏面部遺存雞卵大以上之瘢痕或五公分以上之不
    規則線狀痕，或直徑三公分以上之組織凹陷。(三)在頸部遺存手掌大（不包括五指
    ）以上之瘢痕者。而本件上訴人於九十年四月四日申請殘廢給付，並檢附道安醫
    院九十年三月二十六日出具同日治療終止審定殘廢之勞工保險殘廢診斷書，其上
    載略以，上訴人因車禍受傷致顏面遺存疤痕。案經被上訴人依上訴人所送殘廢診
    斷書、彩色照片及被上訴人彰化辦事處派員訪查記錄報告審查，以上訴人顏面鼻
    樑下方雖有不規則傷痕三公分左右，惟右側鼻子下方傷痕約兩公分需撥開鼻頭且
    近看方能看見有受傷痕跡，未達與人相遇時可引起他人注意之程度，乃否准所請
    殘廢給付，揆諸前開規定與說明，尚無違誤，訴願決定及原判決亦予維持，均無
    不合。況查原審已於言詞辯論期日當庭勘驗上訴人顏面部疤痕之結果，該疤痕其
    中約二公分，緊接上訴人鼻樑，其餘三公分則恰在鼻樑下方之人中位置，又該線
    狀痕因縫合緊密，寬度甚小，且其色澤與四周皮膚十分相近，非仔細觀察尚不得
    見該五公分疤痕之全貌，殊難謂與人相遇時可引起他人如何之注意，與所稱之「
    顯著醜形」尚屬有間等情。且原判決就本件爭點即上訴人顏面所遺存之障害其殘
    廢程度是否已達於上開勞保殘廢給付標準表「頭、臉、頸」障害系列第五十七障
    害項目之情形，明確詳述其得心證之理由，有如前述。並與前開行為時勞保條例
    、勞保殘廢給付標準表等法令規定意旨要無不合，尚無判決不適用法規或適用不
    當之違法；亦難謂有判決不備理由之違法，縱原審雖有未於判決中加以論斷者，
    惟尚不影響於判決之結果，與所謂判決不備理由之違法情形不相當。至於上訴人
    其餘訴稱各節，乃上訴人以其對法律上見解之歧異，就原審取捨證據、認定事實
    之職權行使，指摘其為不當，均無可採。綜上所述，上訴意旨指摘原判決違誤，
    求予廢棄，難認有理由，應予駁回。
據上論結，本件上訴為無理由，爰依行政訴訟法第二百五十五條第一項、第九十八條
第三項前段，判決如主文。
中　　華　　民　　國　　九十三　　　年　　　七　　　　月　　　十五　　　日
                    最 高 行 政 法 院  第 四 庭
                                審 判 長 法  官　　　徐　樹　海
                                         法  官      鄭  淑  貞
                                         法  官　　　高　啟　燦
                                         法  官　　　吳　錦　龍
                                         法  官　　　林　茂　權
右  正  本  證  明  與  原  本  無  異
　　　　　　　　　　　　　　　　　　　　 法院書記官　王  褔  瀛
中　　華　　民　　國　　九十三　　　年　　　七　　　　月　　　十六　　　日
